【裁判字號】    95,交聲,1104
【裁判日期】    951222
【裁判案由】    違反道路交通管理處罰條例聲明異議
【裁判全文】
臺灣士林地方法院交通事件裁定        95年度交聲字第1104號
原處分機關  臺北市交通事件裁決所
異 議人 即
受 處分 人  甲○○
                      樓
上列受處分人因違反道路交通管理處罰條例案件，對於臺北市交
通事件裁決所95年11月20日所為之處分（原處分案號：北市裁二
字第裁22-AEU324447號），聲明異議，本院裁定如下：
    主  文
原處分撤銷。
    理  由
一、按民國94年2 月5 日公布、95年2 月5 日施行之行政罰法第
    26條規定「一行為同時觸犯刑事法律及違反行政法上義務規
    定者，依刑事法律處罰之。但其行為應處以其他種類行政罰
    或得沒入之物而未經法院宣告沒收者，亦得裁處之。前項行
    為如經不起訴處分或為無罪、免訴、不受理、不付審理之裁
    判確定者，得依違反行政法上義務規定裁處之。」，此即所
    謂一事不二罰原則。次按被告所犯為死刑、無期徒刑或最輕
    本刑3 年以上有期徒刑以外之罪，檢察官參酌刑法第57條所
    列事項及公共利益之維護，認以緩起訴為適當者，得定1 年
    以上3 年以下之緩起訴期間為緩起訴處分，其期間自緩起訴
    處分確定之日起算；又被告於緩起訴期間內，有下列情形之
    一者，檢察官得依職權或依告訴人之聲請撤銷原處分，繼續
    偵查或起訴：(一)於期間內故意更犯有期徒刑以上刑之罪，經
    檢察官提起公訴者。(二)緩起訴前，因故意犯他罪，而在緩起
    訴期間內受有期徒刑以上刑之宣告者。(三)違背第253 條之2
    第1 項各款之應遵守或履行事項者。刑事訴訟法第253 條之
    1 第1 項、第253 條之3 第1 項分別定有明文。準此，被告
    經檢察官為「緩起訴」處分者，於「緩起訴」之期間內，其
    最後是否會被檢察官提起公訴？猶懸而未定，意即「緩起訴
    」處分於期間內尚未具有實質之確定力，檢察官於期間內，
    可對被告繼續觀察，此時若被告於期間前或其中故意犯有期
    徒刑以上之他罪而受有罪之宣告或顯無反省警惕之情，檢察
    官得依職權或依告訴人之聲請，將被告「緩起訴」處分撤銷
    ，繼續偵查或起訴。
二、原處分意旨略以：本件異議人即受處分人甲○○於民國95年
    9 月3 日3 時25分許，駕駛車牌號碼2256-DM 號自用小客車
    ，行經臺北市○○○路，為警攔檢並測得其呼氣酒精濃度達
    每公升0.57毫克，經警舉發「酒後駕車」違規，嗣受處分人
    有關公共危險刑事案件部分業經檢察官為緩起訴處分，原處
    分機關遂依行政罰法第26條第2 項、道路交通管理處罰條例
    第35條第1 項第1 款之規定，裁處其罰鍰新臺幣49,500元，
    吊扣駕駛執照12個月。
三、聲明異議意旨略以：依照交通新制，酒醉駕車不兩罰，亦即
    交通罰鍰與刑事罰金擇一裁罰即可，其於上揭時、地酒醉駕
    車，業經檢察官為緩起訴處分，原處分再依道路交通管理處
    罰條例處罰顯有違誤等語。
四、經查，本件受處分人於95年9 月3 日3 時25分許，駕駛車牌
    號碼2256-DM 號自用小客車，行經臺北市○○○路，為警攔
    檢並測得其呼氣酒精濃度達每公升0.57毫克，經警舉發「酒
    後駕車」違規，並經臺灣士林地方法院檢察署檢察官於95年
    9 月30日以95年度偵字第20299 號為緩起訴處分，其期間為
    1 年，受處分人應於緩起訴確定後3 個月內，向國庫支付新
    臺幣20,000元之事實，有酒精濃度測定表、臺北市政府警察
    局舉發違反道路交通管理事件通知單、上開緩起訴處分書附
    卷足憑，並經本院調閱前開95年度偵字第20299 號偵查全卷
    查明無訛。又行政罰法第26條明訂一事不二罰原則，且應受
    行政罰之行為如經不起訴處分或為無罪、免訴、不受理、不
    付審理之裁判「確定」者，始得依違反行政法上義務規定裁
    處之，並未包括「緩起訴」處分在內，雖「緩起訴」處分之
    最終使被告免於刑事訴追之效果與「不起訴」處分之效果相
    同，行政罰法第26條第2 項解釋上應包括緩起訴處分情形在
    內，但依據行政罰法第26條第2 項規定之立法意旨，亦必須
    待緩起訴處分實質確定時，被告才最終地確定免於受刑事訴
    追，原處分機關始得為行政裁罰，亦即在緩起訴期間內，該
    緩起訴處分仍有被撤銷之可能，此時原處分機關若依法為行
    政裁決，將使受處分人有同時遭受行政處罰及刑事訴追之危
    險，而顯與行政罰法第26條規定之立法意旨相違背。查本件
    原處分之裁決日期為95年11月20日，惟上開緩起訴處分於95
    年10月23日確定，緩起訴期間為1 年，此有該緩起訴處分書
    及臺灣高等法院被告前案紀錄表各1 份在卷可憑，是該緩起
    訴處分自確定日起1 年後即96年10月22日才實質確定。從而
    ，在上開緩起訴處分尚未實質確定前，原處分機關即依道路
    交通管理處罰條例規定為本件裁決，顯與前揭行政罰法第26
    條第2 項規定意旨有違。依照上開說明，原處分機關之裁決
    ，難認允當，自應由本院將原處分撤銷，以資適法。
五、據上論斷，應依道路交通管理處罰條例第87條第2 項、道路
    交通案件處理辦法第20條前段，裁定如主文。
中    華    民    國    95    年    12    月    22    日
                  交通法庭法  官  雷雯華
以上正本證明與原本無異。
如不服本裁定應於送達後5 日內向本院提出抗告狀。
                          書記官  陳如玲
中    華    民    國    95    年    12    月    22    日


司法院資訊處製作；財團法人民間司法改革基金會備份。
